臺灣屏東地方法院民事裁定
111年度消債清字第58號
聲  請  人  
即 債務 人  吳妮沂  
代  理  人  何明諺律師
上列當事人因消費者債務清理事件聲請清算，本院裁定如下：
    主  文
聲請人甲○○自民國111年12月22日中午12時起開始清算程序。
命司法事務官進行本件清算程序。
    理  由
一、按債務人不能清償債務或有不能清償之虞者，得依本條例所
    定更生或清算程序，清理其債務；債務人對於金融機構負債
    務者，在聲請更生或清算前，應向最大債權金融機構請求協
    商債務清償方案，或向其住、居所地之法院或鄉、鎮、市、
    區調解委員會聲請債務清理之調解，消費者債務清理條例（
    下稱消債條例）第3條、第151條第1項分別定有明文。此係
    採前置協商主義，是債務人於協商程序中，自應本於個人實
    際財產及收支狀況，依最大誠信原則，商討解決方案。如終
    究不能成立協商，於聲請更生或清算時，法院審酌上開條文
    所謂「不能清償或有不能清償之虞」，允宜綜衡債務人全部
    收支、信用及財產狀況，評估是否因負擔債務，而不能維持
    人性尊嚴之最基本生活條件，所陳報之各項支出，是否確屬
    必要性之支出，如曾有協商方案，其條件是否已無法兼顧個
    人生活之基本需求等情，為其判斷之準據。又債權人縱為一
    人，債務人亦得聲請清算，法院開始清算程序之裁定，應載
    明其年、月、日、時，並即時發生效力。法院開始更生或清
    算程序後，得命司法事務官進行更生或清算程序，必要時得
    選任律師、會計師或其他適當之自然人或法人1人為監督人
    或管理人，復為同條例第80條、第83條第1項、第16條第1項
    所明定。
二、本件聲請意旨略以：聲請人積欠債務逾新臺幣（下同）1,65
    7,108元而不能清償，雖曾依消債條例之規定向本院聲請調
    解，惟調解不成立，復未經法院裁定開始更生程序或許可和
    解或宣告破產，爰請求裁定准予清算等語。
三、經查：
  ㈠聲請人前於民國111年6月30日依消債條例第151條第1項規定
    ，向本院聲請債務清理之調解，嗣調解未成立，聲請人並聲
    請進入清算程序，此有消費者債務清理法院前置調解聲請狀
    及本院調解筆錄在卷可稽（見本院卷第2至17、29頁），是
    聲請人本件所為清算之聲請，程序上核無不合。據此，本院
    自應綜合聲請人目前全部收支及財產狀況，評估是否已達不
    能維持最低生活條件，而有「不能清償債務或有不能清償之
    虞」之情形，資為本件是否准予裁定清算之準據。
  ㈡聲請人主張其自107年8月1日起迄今，均係於屏東縣私立潮州
    晴慧幼兒園擔任教保員，於111年3月至9月間之每月實領薪
    資分別為27,833元、27,833元、27,833元、27,033元、27,0
    33元、24,633元及24,589元，平均每月薪資為26,684元（計
    算式：（27,833元＋27,833元＋27,833元＋27,033元＋27,033元
    ＋24,633元＋24,589元）÷7月＝26,684元，小數點以下均四捨
    五入）等情，業據提出與其所述相符之在職證明書及受領薪
    資存摺影本為證（見本院卷第43至44頁），堪信為真實。本
    院爰先以每月26,684元作為計算聲請人償債能力之基礎。
  ㈢按債務人必要生活費用，以最近一年衛生福利部或直轄市政
    府所公告當地區每人每月最低生活費一點二倍定之。受扶養
    者之必要生活費用，準用第一項規定計算基準數額，並依債
    務人依法應負擔扶養義務之比例認定之。消債條例第64條之
    2第1項、第2項定有明文。次按債務人聲請更生或清算時所
    提財產及收入狀況說明書，其表明每月必要支出之數額，與
    本條例第64條之2第1項、第2項規定之認定標準相符者，毋
    庸記載原因、種類及提出證明文件，消債條例施行細則第21
    條之1第3項亦有明定。聲請人個人日常生活必要費用部分，
    審酌聲請人負債之現況，基於社會經濟活動之互賴及誠信，
    該日常生活所需費用，自應節制開支，不得有超越一般人最
    低生活標準之享受，否則反失衡平，本院參酌衛生福利部所
    公告111年度臺灣省每人每月最低生活費用標準之1.2倍為17
    ,076元，則聲請人每月最低生活費除有特殊情形並有證據證
    明者外，自宜以前開數額為度，始得認係必要支出。而聲請
    人主張其每月必要生活費用依前開標準計算，即為可採。
　㈣而聲請人之母，現年約79歲，109至110年間無申報所得，名
    下有房屋及土地各一筆，目前每月領有老農補助款7,550元
    等情，有戶籍謄本、親屬系統表、109至110年度綜合所得稅
    各類所得資料清單、全國財產稅總歸戶財產查詢清單及受領
    補助款存摺影本等件可參（見本院卷第47至48、51至55頁）
    。本院審酌聲請人之母名下雖然有不動產，但未經變價即無
    從用以支應日常生活所需，又其母每月雖有領取補助款，亦
    未達前引消債條例所定每月必要生活費用之數額，故可認有
    受聲請人扶養之必要，並應由聲請人與其兄弟姊妹共五人共
    同負擔扶養義務。依前引消債條例規定計算，並扣除其母每
    月領取之補助款後，聲請人每月應負擔之扶養費共1,905元
    （計算式：（17,076元－7,550元）5人＝1,905元）。聲請人
    雖主張其兄弟姊妹因有各自之家庭需要照顧，而僅有其是單
    身且與其母同住，因此需獨力扶養其母，每月支出扶養費共
    8,000元，然聲請人主張之扶養費已逾前開計算所得數額，
    且未依消債條例第64條之2第3項規定證明聲請人之兄弟姊妹
    無法負擔扶養義務或有何不需負擔扶養義務之法定事由，故
    聲請人主張支出扶養費逾1,905元之部分暫不予以列計。
　㈤從而，以聲請人每月所得扣除必要生活費用及應負擔之扶養
    費後，僅餘7,703元（計算式：26,684元－17,076元－1,905元
    ＝7,703元）。雖聲請人名下尚有保單數紙（見本院卷第56至
    57頁），然前開保單於給付條件未成就或解約前並無從用以
    清償債務，且聲請人目前積欠之債務至少已達2,587,681元
    ，有相對人民事陳報狀在卷可憑（見本院卷第25至26頁），
    是本院審酌聲請人之財產、信用、勞力及生活費用支出等狀
    況，認其客觀上經濟狀況已有不能清償債務情狀，而有藉助
    清算制度調整其與相對人間之權利義務關係而重建其經濟生
    活之必要，自應許聲請人得藉由清算程序清理債務。此外，
    本件復查無聲請人有消債條例第6條第3項、第8條或第82條
    第2項所定駁回清算聲請之事由存在，則聲請人聲請清算，
    核屬有據，爰依首揭規定，應予開始清算程序，並命司法事
    務官進行本件清算程序。
四、依消債條例第11條第1項、第16條第1項、第83條，裁定如主
    文。
中    華    民    國    111   年    12    月    22    日
                  民事庭      法  官  藍家慶
正本係照原本作成。
本裁定不得抗告。　　　　　　　　　
中　　華　　民　　國　　111 　年　　12　　月　　22　　日
                              書記官  鍾嘉芸